【裁判字號】    97,易,1458
【裁判日期】    970930
【裁判案由】    詐欺
【裁判全文】
臺灣彰化地方法院刑事判決              97年度易字第1458號
公  訴  人  臺灣彰化地方法院檢察署檢察官
被      告  乙○○
                    （另案在臺灣彰化監獄執行中）
上列被告因詐欺案件，經檢察官聲請簡易判決處刑（97年度偵字
第5707號），本院員林簡易庭認不宜逕以簡易判決處刑（97年度
員簡字第453 號），改依通常程序審理，本院依簡式審判程序判
決如下：
    主    文
乙○○幫助意圖為自己不法之所有，以詐術使人將本人之物交付
，累犯，處有期徒刑月，如易科罰金，以新臺幣壹仟元折算壹
日。
    事    實
一、乙○○曾因連續施用第一、二級毒品案件，經臺灣高等法院
    臺中分院分別以94年度上訴字第854 號、94年度上易字第49
    6 號判決，各處有期徒刑1 年1 月、6 月確定，並經定應執
    行刑為有期徒刑1 年5 月確定，經其入監執行後，已於民國
    （下同）95年7 月19日縮短刑期假釋出監，並於95年11月25
    日因假釋未經撤銷，視為執行完畢。詎仍不知悔改，雖為智
    識健全之成年人，且預見提供金融帳戶存摺、金融卡（含密
    碼）予他人使用，有遭他人利用作為詐欺取財工具之可能，
    仍不違其本意，基於幫助詐欺取財之未必故意，於97年2 中
    旬某日，在彰化縣埔心鄉○○路「大潤發」賣場，以新臺幣
    （下同）4,000 元之代價，交付其所申設之中國信託商業銀
    行員林分行帳號000000000000號帳戶存摺、提款卡（含密碼
    ）給真實姓名、年籍均不詳、自稱「陳先生」之成年男子使
    用，以此方式幫助上開姓名不詳之成年男子實施詐欺取財犯
    行，供作幫助詐騙他人時提款、轉帳、匯款之用。嗣於97年
    3 月5 日下午1 時許，前開「陳先生」所屬詐欺集團成員撥
    打電話予甲○○佯稱：中獎需繳納稅金云云，致甲○○信以
    為真、陷於錯誤，而於同日依指示，匯款58,000元至前開乙
    ○○所申設之金融帳戶內，乙○○即以此方式幫助詐欺集團
    取得詐欺犯罪所得之財物。後因甲○○發覺受騙，報警始循
    線查悉上情。
二、案經甲○○訴由彰化縣警察局員林分局報請臺灣彰化地方法
    院檢察署檢察官聲請簡易判決處刑。
    理    由
一、除被告所犯為死刑、無期徒刑、最輕本刑為3 年以上有期徒
    刑之罪或高等法院管轄第1 審案件者外，於前條第1 項程序
    進行中，被告先就被訴事實為有罪之陳述時，審判長得告知
    被告簡式審判程序之旨，並聽取當事人、代理人、辯護人及
    輔佐人之意見後，裁定進行簡式審判程序，刑事訴訟法第27
    3 條之1 第1 項、第284 條之1 分別定有明文。本件被告乙
    ○○所涉係死刑、無期徒刑、最輕本刑為3 年以上有期徒刑
    之罪或高等法院管轄第1 審案件以外之罪，並於本院行準備
    程序時就被訴事實為有罪之陳述，本院合議庭依前揭規定，
    經評議結果，裁定改由受命法官獨任行簡式審判程序，合先
    敘明。
二、上開事實，業據被告乙○○於警詢、偵訊、本院準備程序及
    審理時坦承不諱（見彰化縣警察局員林分局員警分偵字第09
    700 號卷第1 、2 頁，臺灣彰化地方法院檢察署97年度偵字
    第5707號卷第5 、6 頁，本院97年度易字第1458號卷第31、
    37-39 頁），核與證人即被害人甲○○於警詢中所為之證述
    相符（見彰化縣警察局員林分局員警分偵字第09700 號卷第
    3-5 頁），此外，復有基隆第一信用合作社匯款申請單影本
    1 紙、中國信託商業銀行股份有限公司97年5 月16日中信銀
    集作字第97505896號函及所附之被告開戶資料、帳戶歷史交
    易查詢等件在卷可稽（見彰化縣警察局員林分局員警分偵字
    第09700 號卷第6 、10-15 頁），是認被告自白核與事實相
    符，本案事證已臻明確，被告犯行洵堪認定，應予依法論科
    。
三、按刑法上之故意，分直接故意（確定故意）與間接故意（不
    確定故意），「行為人對於構成犯罪之事實，明知並有意使
    其發生者」為直接故意，「行為人對於構成犯罪之事實，預
    見其發生而其發生並不違背其本意者」為間接故意。查本件
    被告交付其帳戶存摺等物予某真實姓名年籍不詳之成年人「
    陳先生」，其有容認己有之帳戶存摺等物供該姓名年籍不詳
    之成年人作為詐欺取財犯罪時使用，而有幫助詐欺取財之不
    確定故意，甚為灼然。次按刑法關於正犯、從犯之區別，本
    院所採見解，係以其主觀之犯意及客觀之犯行為標準，凡以
    自己犯罪之意思而參與犯罪，無論其所參與者是否犯罪構成
    要件之行為，皆為正犯，其以幫助他人犯罪之意思而參與犯
    罪，其所參與者，苟係犯罪構成要件之行為，亦為正犯，必
    以幫助他人犯罪之意思而參與犯罪，其所參與者又為犯罪構
    成要件以外之行為，始為從犯（最高法院25年上字第2253號
    判例要旨參照）。本件被告僅提供該帳戶存摺等相關物品，
    為前開姓名年籍不詳之成年人實施詐欺取財犯行提供助力，
    尚查無被告有以自己實施詐欺取財犯罪之意思，而與上開姓
    名年籍不詳之成年人有詐欺取財犯罪之犯意聯絡，或被告有
    直接參與詐欺取財犯罪構成要件行為之分擔情事，是被告僅
    屬幫助犯，而非共同正犯。核被告所為，係犯刑法第30條第
    1 項前段、刑法第339 條第1 項之幫助詐欺取財罪。被告幫
    助他人犯前開罪名，爰依刑法第30條第2 項之規定，按正犯
    之刑減輕之。另被告前因曾因連續施用第一、二級毒品案件
    ，經臺灣高等法院臺中分院分別以94年度上訴字第854 號、
    94年度上易字第496 號判決，各處有期徒刑1 年1 月、6 月
    確定，並經定應執行刑為有期徒刑1 年5 月確定，經其入監
    執行後，已於95年7 月19日縮短刑期假釋出監，並於95年11
    月25日因假釋未經撤銷，視為執行完畢，有臺灣彰化地方法
    院檢察署刑案資料查註紀錄表及臺灣高等法院被告前案紀錄
    表各1 份在卷可考，其於有期徒刑執行完畢後之5 年以內，
    再犯本件有期徒刑以上之罪，應依刑法第47條第1 項之規定
    ，論以累犯，並加重其刑，且依法先加後減之。爰審酌被告
    之素行、犯罪之動機、目的，及提供帳戶存摺等物予他人使
    用之手段，造成犯罪偵查困難，幕後犯罪人得以逍遙法外，
    致使此類犯罪手法層出不窮，嚴重危害交易秩序與社會治安
    ，對被害人甲○○所生之損害，與被告犯後自始坦承犯行等
    一切情狀，量處如主文所示之刑，並諭知易科罰金之折算標
    準。本件被告犯罪時間係在96年4 月24日以後，並不符合中
    華民國96年罪犯減刑條例所定之減刑要件，尚無依該條例規
    定予以減刑之餘地。
四、被告交付予前揭真實姓名、年籍均不詳之成年男子「陳先生
    」之前開存摺、提款卡（含密碼），雖係被告供犯本件之罪
    所用之物，然既已交付上開真實姓名年籍不詳之成年人使用
    ，且並無約定交還之時間，顯見被告已有移轉所有權予該真
    實姓名年籍不詳之成年人之意。從而，上揭物品既非被告所
    有之物，且均非違禁物，爰不另宣告沒收。再所謂幫助犯係
    指就他人之犯罪加以助力，使其易於實施之積極的或消極的
    行為而言。其犯罪態樣與實施犯罪之正犯有異，其所處罰者
    ，乃其提供助力之行為本身，而非正犯實施犯罪之行為。因
    此幫助犯不適用責任共同之原則，對正犯所有供犯罪所用或
    因犯罪所得之物，勿庸併為沒收之宣告（最高法院88年度臺
    上字第6234號判決要旨參照）。是前開存摺、提款卡（含密
    碼）、印章雖係上揭真實姓名年籍不詳之成年人所有供犯罪
    所用之物，對於幫助犯之被告自毋庸宣告沒收。
據上論斷，應依刑事訴訟法第452 條、第273 條之1 第1 項、第
299 條第1 項前段，刑法第30條第1 項前段、第2 項、第339 條
第1 項、第47條第1 項、第41條第1 項前段，刑法施行法第1 條
之1 第1 項、第2 項前段，判決如主文。
本案經檢察官蔡明達到庭執行職務。
中    華    民    國    97    年    9    月    30     日
                       刑事第四庭    法  官  林秉暉
以上正本證明與原本無異。
如不服本判決，應於判決送達後10日內，向本院提出上訴書狀，
上訴書狀應「敘述具體上訴理由」，並按他造當事人之人數附繕
本。「切勿逕送上級法院」。
告訴人或被害人對於判決如有不服具備理由請求檢察官上訴者，
其上訴期間之計算係以檢察官收受判決正本之日期為準。
中    華    民    國    97    年    9    月    30     日
                                     書記官  張清秀
附錄本案論罪科刑法條全文：
中華民國刑法第339條
意圖為自己或第3人不法之所有，以詐術使人將本人或第3人之物
交付者，處5年以下有期徒刑、拘役或科或併科1,000元以下罰金
。
以前項方法得財產上不法之利益或使第3人得之者，亦同。
前2項之未遂犯罰之。


司法院資訊處製作；財團法人民間司法改革基金會備份。
